---
title: "[TÍTULO DA PESQUISA]"
subtitle: "Pré-Projeto de Pesquisa — Doutorado"
author:
  - name: "[Nome Completo do(a) Candidato(a)]"
    affiliations:
      - name: "[Nome da Instituição]"
        department: "Programa de Pós-Graduação em [Área]"
    email: "[email@exemplo.com]"
date: today
date-format: "MMMM [de] YYYY"
lang: pt-BR

format:
  html:
    toc: true
    toc-depth: 3
    toc-title: "Sumário"
    toc-location: left
    number-sections: true
    theme: cosmo
    highlight-style: tango
    fig-align: center
    df-print: kable
    code-fold: true
    embed-resources: true

  pdf:
    documentclass: article
    papersize: a4
    geometry:
      - top=3cm
      - bottom=2cm
      - left=3cm
      - right=2cm
    fontsize: 12pt
    linestretch: 1.5
    number-sections: true
    toc: true
    toc-depth: 3
    toc-title: "Sumário"
    colorlinks: true
    linkcolor: "blue"
    cite-method: biblatex
    biblio-style: abnt
    include-in-header:
      text: |
        \usepackage{setspace}
        \usepackage{indentfirst}
        \setlength{\parindent}{1.25cm}
        \usepackage{fancyhdr}
        \pagestyle{fancy}
        \fancyhf{}
        \fancyhead[C]{\small Pré-Projeto de Doutorado}
        \fancyfoot[C]{\thepage}

execute:
  echo: false
  warning: false
  message: false

bibliography: referencias.bib
csl: abnt.csl
---

```{r}
#| label: setup
#| include: false

# Carregar pacotes necessários (descomente conforme necessidade)
# library(tidyverse)
# library(knitr)
# library(kableExtra)
# library(flextable)
```

<!-- ============================================================ -->

<!--                     FOLHA DE ROSTO                           -->

<!-- ============================================================ -->

:::: {.content-visible when-format="html"}
::: {.callout-note appearance="minimal"}
**Instituição:** \[Nome da Universidade/Faculdade\]\
**Programa:** Programa de Pós-Graduação em \[Área\]\
**Candidato(a):** \[Nome Completo\]\
**Orientador(a) Pretendido(a):** Prof.(a) Dr.(a) \[Nome\]\
**Cidade/Ano:** \[Cidade\], \[Ano\]
:::
::::

------------------------------------------------------------------------

# Identificação do Projeto {#sec-identificacao}

```{r}
#| label: tbl-identificacao
#| tbl-cap: "Dados de identificação do projeto de pesquisa"

dados <- data.frame(
  Campo = c(
    "Título da Pesquisa",
    "Candidato(a)",
    "E-mail",
    "Telefone",
    "Formação Acadêmica",
    "Orientador(a) Pretendido(a)",
    "Área de Concentração",
    "Linha de Pesquisa",
    "Duração Prevista"
  ),
  Informação = c(
    "[Título completo do projeto de pesquisa]",
    "[Nome completo do(a) candidato(a)]",
    "[email@exemplo.com]",
    "[+55 (XX) XXXXX-XXXX]",
    "[Graduação — Instituição, Ano] / [Mestrado — Instituição, Ano]",
    "Prof.(a) Dr.(a) [Nome] — [Instituição]",
    "[Área principal de concentração]",
    "[Linha de pesquisa do programa]",
    "48 meses (4 anos)"
  )
)

knitr::kable(dados, col.names = c("Campo", "Informação"),
             align = c("l", "l"))
```

------------------------------------------------------------------------

# Resumo {#sec-resumo .unnumbered}

<!-- Máximo de 300 palavras. Um único parágrafo, sem citações. -->

[Apresentar, em no máximo 300 palavras, uma síntese do projeto de pesquisa, contemplando: o problema investigado, os objetivos, a justificativa, a metodologia adotada e os resultados esperados. O resumo deve ser escrito em um único parágrafo, sem citações ou referências bibliográficas.]{.text-muted style="color: gray; font-style: italic;"}

**Palavras-chave:** \[Palavra 1\]; \[Palavra 2\]; \[Palavra 3\]; \[Palavra 4\]; \[Palavra 5\].

------------------------------------------------------------------------

# Introdução e Contextualização do Tema {#sec-introducao}

Esta seção deve apresentar o tema de forma ampla, contextualizando-o no cenário atual da área de conhecimento. Descreva o estado da arte e situe a problemática de pesquisa no âmbito das discussões acadêmicas e científicas contemporâneas.

Inclua aqui informações sobre a relevância do tema, sua inserção nas grandes questões da área e uma breve revisão dos principais trabalhos que embasam a proposta. Utilize referências bibliográficas atualizadas e pertinentes.

> **Instrução:** Desenvolver a introdução com 3 a 5 parágrafos, com aproximadamente 500 a 800 palavras. Substituir este bloco pelo texto definitivo.

------------------------------------------------------------------------

# Problema de Pesquisa {#sec-problema}

O problema de pesquisa deve ser apresentado de forma clara e objetiva, preferencialmente como uma pergunta ou conjunto de perguntas que o estudo se propõe a responder. O problema deve ser delimitado, original, relevante e passível de investigação científica.

**Pergunta central de pesquisa:**

> *\[Formule aqui a pergunta principal de pesquisa de forma clara e específica.\]*

------------------------------------------------------------------------

# Hipóteses de Pesquisa {#sec-hipoteses}

> **Nota:** Esta seção é aplicável quando a natureza da pesquisa exigir a formulação de hipóteses, especialmente em abordagens quantitativas ou mistas.

Apresente as hipóteses que orientarão a investigação, quando pertinente à abordagem metodológica adotada. As hipóteses devem ser proposições testáveis, derivadas do problema de pesquisa e do referencial teórico.

-   **H1:** \[Hipótese 1 — enunciado claro e testável\]
-   **H2:** \[Hipótese 2 — enunciado claro e testável\]
-   **H3:** \[Hipótese 3 — enunciado claro e testável (se houver)\]

------------------------------------------------------------------------

# Objetivos {#sec-objetivos}

## Objetivo Geral {#sec-objetivo-geral}

[Descreva o objetivo geral da pesquisa de forma abrangente, indicando o que se pretende alcançar com o estudo. O objetivo geral deve estar diretamente articulado ao problema de pesquisa.]{style="color: gray; font-style: italic;"}

## Objetivos Específicos {#sec-objetivos-especificos}

Os objetivos específicos devem detalhar as etapas necessárias para atingir o objetivo geral:

1.  \[Objetivo específico 1: verbo no infinitivo + objeto + finalidade\]
2.  \[Objetivo específico 2: verbo no infinitivo + objeto + finalidade\]
3.  \[Objetivo específico 3: verbo no infinitivo + objeto + finalidade\]
4.  \[Objetivo específico 4: verbo no infinitivo + objeto + finalidade (se necessário)\]

------------------------------------------------------------------------

# Justificativa e Relevância {#sec-justificativa}

A justificativa deve demonstrar a importância científica, social e/ou econômica da pesquisa proposta. Explique por que o tema merece investigação, quais lacunas do conhecimento serão preenchidas, e qual a contribuição esperada para a área.

> **Instrução:** Apresentar a justificativa em 3 a 4 parágrafos, abordando:
>
> -   **(a) Relevância científica** — lacunas identificadas na literatura;
> -   **(b) Relevância social/prática** — impacto esperado fora do ambiente acadêmico;
> -   **(c) Originalidade** — contribuição inédita para o campo de conhecimento.

------------------------------------------------------------------------

# Referencial Teórico {#sec-referencial}

O referencial teórico deve apresentar as bases conceituais e teóricas que fundamentam a pesquisa. Esta seção deve evidenciar o domínio do(a) candidato(a) sobre a literatura da área e a coerência entre a teoria adotada e a metodologia proposta.

## \[Primeiro Eixo Teórico\] {#sec-eixo1}

[Desenvolver o primeiro eixo teórico com revisão crítica da literatura pertinente. Apresentar os principais autores, conceitos e debates que embasam a pesquisa.]{style="color: gray; font-style: italic;"}

## \[Segundo Eixo Teórico\] {#sec-eixo2}

[Desenvolver o segundo eixo teórico com revisão crítica da literatura pertinente.]{style="color: gray; font-style: italic;"}

## \[Terceiro Eixo Teórico / Articulação\] {#sec-eixo3}

[Articular os eixos teóricos anteriores e apresentar o estado da arte da problemática investigada. Indicar as lacunas identificadas que justificam a presente proposta.]{style="color: gray; font-style: italic;"}

------------------------------------------------------------------------

# Metodologia {#sec-metodologia}

Descreva detalhadamente o percurso metodológico que será adotado para responder ao problema de pesquisa e atingir os objetivos propostos. A metodologia deve ser coerente com a natureza do objeto de estudo e com o referencial teórico adotado.

## Abordagem e Tipo de Pesquisa {#sec-abordagem}

[Descreva a abordagem (qualitativa, quantitativa ou mista) e o tipo de pesquisa (exploratória, descritiva, explicativa, experimental, estudo de caso, pesquisa-ação, etc.), justificando a escolha metodológica.]{style="color: gray; font-style: italic;"}

## Campo Empírico / Corpus de Análise {#sec-campo}

[Descreva o campo empírico, universo, amostra ou corpus de análise, incluindo critérios de inclusão/exclusão, tamanho da amostra e procedimentos de seleção.]{style="color: gray; font-style: italic;"}

## Instrumentos e Técnicas de Coleta de Dados {#sec-coleta}

[Descreva os instrumentos e técnicas de coleta de dados (entrevistas semiestruturadas, questionários, observação participante, análise documental, levantamento bibliográfico, experimentos, etc.).]{style="color: gray; font-style: italic;"}

## Procedimentos de Análise de Dados {#sec-analise}

[Descreva os procedimentos de análise (análise de conteúdo, análise do discurso, análise estatística descritiva e inferencial, modelagem, análise temática, etc.).]{style="color: gray; font-style: italic;"}

## Considerações Éticas {#sec-etica}

Quando a pesquisa envolver seres humanos, deverá ser submetida ao Comitê de Ética em Pesquisa (CEP) da instituição, em conformidade com a **Resolução CNS nº 466/2012** e normativas complementares.

[Descreva os procedimentos éticos previstos: submissão ao CEP, elaboração do Termo de Consentimento Livre e Esclarecido (TCLE), sigilo de dados, entre outros aspectos relevantes.]{style="color: gray; font-style: italic;"}

------------------------------------------------------------------------

# Cronograma de Execução {#sec-cronograma}

O cronograma apresenta as etapas da pesquisa distribuídas ao longo dos 48 meses previstos para o doutorado.

```{r}
#| label: tbl-cronograma
#| tbl-cap: "Cronograma de execução do projeto de doutorado (por semestre)"

cronograma <- data.frame(
  Atividade = c(
    "Revisão bibliográfica e aprofundamento teórico",
    "Elaboração e qualificação do projeto",
    "Disciplinas obrigatórias e optativas",
    "Coleta de dados / trabalho de campo",
    "Análise e interpretação dos dados",
    "Redação da tese",
    "Publicação de artigos científicos",
    "Participação em eventos científicos",
    "Revisão final e banca de defesa"
  ),
  `1º Sem` = c("X","X","X","","","","","X",""),
  `2º Sem` = c("X","X","X","","","","","X",""),
  `3º Sem` = c("X","","X","X","","X","X","X",""),
  `4º Sem` = c("X","","","X","X","X","X","X",""),
  `5º Sem` = c("","","","X","X","X","X","X",""),
  `6º Sem` = c("","","","X","X","X","X","X",""),
  `7º Sem` = c("","","","","X","X","X","X",""),
  `8º Sem` = c("","","","","","X","X","X","X"),
  check.names = FALSE
)

knitr::kable(cronograma, align = c("l", rep("c", 8)))
```

------------------------------------------------------------------------

# Resultados Esperados e Contribuições {#sec-resultados}

Descreva os resultados esperados da pesquisa e as contribuições para o avanço do conhecimento na área.

## Contribuições Científicas {#sec-contrib-cientifica}

-   \[Contribuição científica 1: lacuna da literatura que será preenchida\]
-   \[Contribuição científica 2: avanço teórico ou metodológico esperado\]
-   \[Contribuição científica 3: publicações previstas (artigos, capítulos, relatórios)\]

## Contribuições Práticas e Sociais {#sec-contrib-social}

-   \[Contribuição prática 1: aplicação dos resultados no contexto profissional/social\]
-   \[Contribuição prática 2: impacto social, político ou econômico esperado\]

------------------------------------------------------------------------

# Orçamento Estimado {#sec-orcamento}

> **Nota:** Preencher somente quando o projeto requerer financiamento externo ou recursos institucionais.

```{r}
#| label: tbl-orcamento
#| tbl-cap: "Orçamento estimado para execução do projeto"

orcamento <- data.frame(
  `Item de Despesa` = c(
    "Material bibliográfico e de consumo",
    "Trabalho de campo / deslocamentos",
    "Participação em eventos científicos",
    "Equipamentos e softwares",
    "Bolsa de doutorado (CAPES/CNPq)",
    "Outros",
    "**TOTAL**"
  ),
  `Valor Estimado (R$)` = c(
    "R$ XXXX,XX",
    "R$ XXXX,XX",
    "R$ XXXX,XX",
    "R$ XXXX,XX",
    "R$ XXXX,XX / mês",
    "R$ XXXX,XX",
    "**R$ XXXX,XX**"
  ),
  `Fonte de Financiamento` = c(
    "[Fonte]",
    "[Fonte]",
    "[Fonte]",
    "[Fonte]",
    "CAPES / CNPq",
    "[Fonte]",
    "—"
  ),
  check.names = FALSE
)

knitr::kable(orcamento, align = c("l", "r", "l"))
```

------------------------------------------------------------------------

# Qualificação do(a) Candidato(a) {#sec-qualificacao}

## Formação Acadêmica {#sec-formacao}

| Nível          | Curso                 | Instituição     | Ano de Conclusão |
|----------------|-----------------------|-----------------|------------------|
| Graduação      | \[Curso\]             | \[Instituição\] | \[Ano\]          |
| Especialização | \[Curso\] (se houver) | \[Instituição\] | \[Ano\]          |
| Mestrado       | \[Curso\]             | \[Instituição\] | \[Ano\]          |

## Produção Científica Relevante {#sec-producao}

[Listar publicações, trabalhos apresentados em eventos e outras produções científicas pertinentes à proposta, em ordem cronológica inversa e formatadas conforme ABNT NBR 6023:2018.]{style="color: gray; font-style: italic;"}

## Experiência em Pesquisa {#sec-experiencia}

[Descrever experiência em projetos de pesquisa, grupos de pesquisa, iniciação científica, mestrado e outras atividades de pesquisa relevantes para a proposta.]{style="color: gray; font-style: italic;"}

------------------------------------------------------------------------

# Referências {#sec-referencias .unnumbered}

::: {#refs}
:::

<!-- Se não usar arquivo .bib, liste as referências manualmente abaixo no formato ABNT: -->

```{=html}
<!-- 
SOBRENOME, Nome. **Título da obra**. Edição. Local: Editora, Ano.

SOBRENOME, Nome. Título do artigo. **Nome do Periódico**, Local, v. X, n. X, p. XX–XX, mês ano. DOI: XXXXXXXXX.

SOBRENOME, Nome; SOBRENOME, Nome. Título do capítulo. In: SOBRENOME, Nome (org.). **Título do livro**. Local: Editora, ano. p. XX–XX.
-->
```

------------------------------------------------------------------------

# Anexos {#sec-anexos .unnumbered}

> Incluir nesta seção documentos complementares ao projeto, tais como: roteiros de entrevista, instrumentos de coleta de dados, carta de anuência de instituições parceiras, Currículo Lattes atualizado, entre outros.

**Anexo A** — \[Título do Anexo\]

**Anexo B** — \[Título do Anexo\]